臺灣臺北地方法院民事小額判決
  110年度店小字第374號
原      告  和泰產物保險股份有限公司

法定代理人  莊瑞德  
訴訟代理人  袁子謙  
            劉亭妤  
被      告  張炳麟  
上列當事人間損害賠償事件，本院於民國111年1月6日言詞辯論
終結，判決如下：
    主      文
被告應給付原告新臺幣柒萬捌仟貳佰零肆元，及自民國一百一十
年五月四日起至清償日止，按週年利率百分之五計算之利息。
原告其餘之訴駁回。
訴訟費用新臺幣貳仟壹佰捌拾元由被告負擔百分之九十，餘由原
告負擔。
本判決第一項得假執行。但被告如以新臺幣柒萬捌仟貳佰零肆元
為原告預供擔保後，得免為假執行。
    事實及理由
壹、程序事項
一、按因侵權行為涉訟者，得由行為地之法院管轄，民事訴訟法
    第15條第1項定有明文。查本件侵權行為地為新北市新店區
    （見本院卷第39頁），本院自有管轄權。
二、按法定代理人代理權消滅者，訴訟程序在有法定代理人之本
    人承受其訴訟以前當然停止；第168條至第172條及前條所定
    之承受訴訟人，於得為承受時，應即為承受之聲明，民事訴
    訟法第170條、第175條第1項分別定有明文。查原告原法定
    代理人為章明純，已陸續由顏思齊、莊瑞德繼任，有民事聲
    明承受訴訟狀、保險業公開資訊觀測站、公司變更登記表在
    卷可稽（見本院卷第57至61、129至131頁），應改列莊瑞德
    為原告之法定代理人。
貳、實體事項
一、原告主張：被告於109年1月5日駕駛車牌號碼000-0000號自
    用小客車，停放在新北市○○區○○路00號白金花園酒店停車場
    ，因未停妥向後滑行，撞擊停在該處由伊承保訴外人徐雪珠
    所有車牌號碼000-0000號自用小客車（下稱系爭車輛）。伊
    依約支出修復費用新臺幣（下同）86,328元，爰以侵權行為
    及保險代位法律關係起訴請求，並聲明：被告應給付原告86
    ,328元及自起訴狀繕本送達之翌日起至清償日止，按週年利
    率5％計算之利息。
二、被告則以：伊將車輛停在停車場，因停車格未設車阻，伊車
    往後方緩緩滑動碰到系爭車輛，僅造成左側車門表皮擦痕，
    只需要板金烤漆，伊僅同意賠償前後門板金烤漆18,650元，
    其餘費用顯屬不必要，且應將零件予以折舊等語，並聲明：
    ㈠原告之訴駁回；㈡如受不利判決，願供擔保請准宣告免為假
    執行。
三、法院之判斷：
  ㈠按因故意或過失，不法侵害他人之權利者，負損害賠償責任
    ；汽車、機車或其他非依軌道行使之動力車輛，在使用中加
    損害於他人者，駕駛人應賠償因此所生之損害。民法第184
    條第1項前段、第191條之2定有明文。查原告主張等情，提
    出車損照片在卷可按（見本院卷第21至27頁)，復有新北市
    政府警察局新店分局110年1月13日函附安和所接受受理民眾
    110報案案件通報顯示在卷可按（見本院卷第39至41頁），
    且為被告不爭執並到庭自承：因停車未排入停車檔，車輛順
    勢滑行撞到等語，有被告110年5月7日民事答辯狀及本院110
    年10月14日言詞辯論筆錄在卷可按（見本院卷第85、147頁
    ），被告停車時本應注意妥適停好車輛，是本件車禍發生係
    被告未停妥車輛致車輛向後滑動，撞擊原告承保系爭車輛，
    被告應注意能注意而未注意，致肇本件車禍，自有過失，且
    應負全部過失責任，洵堪認定。
　㈡按負損害賠償責任者，除法律另有規定或契約另有訂定外，
    應回復他方損害發生前之原狀。第一項情形，債權人得請求
    支付回復原狀所必要之費用，以代回復原狀。民法第213條
    第1項、第3項定有明文。又不法毀損他人之物者，被害人得
    請求賠償其物因毀損所減少之價額，同法第196條定有明文
    ；依民法第196條請求賠償物被毀損所減少之價額，得以修
    復費用為估定之標準，但以必要者為限（例如︰修理材料以
    新品換舊品，應予折舊），有最高法院77年度第9次民事庭
    會議決議可資參照。故被害人得以修理費用作為其物因毀損
    所減少價額之計算依據，但其中以新品更換舊品，且因此提
    高該物整體價值者，該更換之新品即非屬損害發生前物之原
    狀，則該更換新品所支出之費用，應予計算其折舊。另保險
    法第53條第1項規定，被保險人因保險人應負保險責任之損
    失發生，而對於第三人有損失賠償請求權者，保險人得於給
    付賠償金額後，代位行使被保險人對於第三人之請求權；但
    其所請求之數額，以不逾賠償金額為限。查原告主張系爭車
    輛修復費用為86,328元（工資12,310元、零件44,030元、烤
    漆29,988元），業據提出統一發票、估價單在卷可按（見本
    院卷第13至17頁）。另參酌營利事業所得稅查核準則第95條
    第6項「固定資產提列折舊採用定率遞減法，以1年為計算單
    位，其使用期間未滿1年者，按實際使用之月數相當於全年
    之比例計算之，不滿1月者，以月計。」規定，系爭車輛出
    廠日108年8月，有行車執照在卷（見本院卷第19頁），迄本
    件車禍發生時即109年1月5日，已實際使用6月，依行政院所
    發布固定資產耐用年數表及固定資產折舊率表規定，自用小
    客車耐用年數為5年，依定率遞減法每年應折舊369/1000，
    折舊後零件費用應為35,906元（計算式如後附表所示），並
    加計無庸折舊之工資12,310元、烤漆29,988元，故原告得請
    求被告賠償系爭車輛損害金額為78,204元（35,906元＋12,31
    0元＋29,988元＝78,204元），逾此部分，為無理由。
　㈢被告否認有更換零件之必要，提出系爭車輛車損照片、工作
    維修單、清隆汽車有限公司估價單在卷（見本院卷第99至10
    5、157至159、193至195頁），並舉證人即清隆汽車有限公
    司負責人甲○○到庭證稱：「這部車沒有傷到骨架，只是表皮
    而已。」「（問：如何知道？）只要從相片就可以看得出來
    ，因為它的骨架離車門皮還有2、3 公分的距離，骨架就是
    鐵管跟一塊很厚的鐵皮，差不多有0.3公分，所以以相片來
    看是絕對不可能傷到骨架。」等語在卷，有本院110年11月2
    5日言詞辯論筆錄在卷可按（見本院卷第185頁）。惟據原告
    聲請傳喚證人即親見系爭車輛車損並填載估價單之東部汽車
    美崙服務廠服務專員丙○○到庭具結證稱：「（問：本件車損
    是否有更換車門？理由為何？）…左後門的損傷程度除了表
    皮受損面積大、皺褶明顯、凹陷較深入，有傷及內骨架、門
    框的部位，故判斷需要更換左後門鋼板，左後門的外表皮雖
    然可以藉由板金拉拔回復到大致的狀態，但傷及較深入有頂
    到內部的內骨架或加強樑的部分，並沒有辦法用外板修復的
    方式修復完整，沒有辦法兼顧完工品質，如果內骨架及加強
    樑有受損，日後如再有撞擊會影響到安全強度以及內部防鏽
    的部分沒有辦法兼顧到…」「（問：請說明維修內容與車損
    的關聯性為何？）這個估價單是我估的沒錯。編號1~4是因
    為左前門鋼板的外表皮受損，需要做板修、烤漆，故門皮上
    面的附件要做拆裝，因為烤漆是烤整個外門皮。編號5是依
    照左前門受損的部位需要做板金修復。編號6是要從門的內
    側用防鏽劑做噴塗防鏽，這是依照受損的部位盡可能用噴塗
    防鏽劑的方式保護我們的鋼板，避免鏽蝕。編號7左後門的
    次總成凹損嚴重、皺褶嚴重，有看到內骨架有明顯頂出來的
    痕跡，故判斷需要做更換。編號8~17都是舊的門上面的消耗
    品，沒辦法重複使用的，8~10是貼紙，11是飾板拆下後會鬆
    動，屬於耗材，所以就更換，12、13是防水橡皮，車門關在
    車身上需要藉由橡皮來達到密封的作用，新的門上面是沒有
    橡皮的，舊的橡皮跟新的門搭配使用密合度會不夠，所以也
    換成新橡皮，因為舊的橡皮使用一段時間有壓過的痕跡，14
    前門門板襯墊是塞子，避免門的凸緣處直接跟車身接觸，所
    以需要這個襯墊，15是門框上面的鍍鉻的飾條，安裝方式是
    用鉚釘固定，鉚釘是沒辦法重複使用的消耗品，16左下後車
    門絞鍊，因為撞擊的位置較接近絞鍊的部位，所以在初步估
    價的時候研判有可能會擠壓到，但經保險公司確認後沒有更
    換的需要，所以沒有計入價格裡面，該項是打叉的，17車身
    PU膠，門成型之後門跟門框之間需要打車身密封膠，避免水
    滲到車門裡面。編號18、19是左前門的烤漆噴塗作業，一個
    是前門一個是後門。編號20、21是我們這款車型的耐擦傷塗
    料的特殊作業。編號22是因為烤漆需要使用烤房。編號23是
    調色的作業區塊，就是兩片門。編號24也是打叉，因為編號
    16沒有的話就不用這部分的烤漆。編號25是耗材費，是電腦
    依照作業區塊計算所需要的耗材，如烤漆作業前研磨所需要
    的砂紙，以及沒有作業的區塊需要包覆的耗材。」等語明確
    在卷，有本院110年11月25日言詞辯論筆錄在卷可按（見本
    院卷第182至183頁），足見本件修車如僅用鈑金方式，將可
    能對車身安全產生潛在影響，更換左後門次總成（即編號7
    ），是為保證行車安全，其餘零件更換，則是為求零件密合
    度良好，且證人甲○○並未親身檢視系爭車輛之車損狀況，其
    與直接證人丙○○陳述親自見聞之證言比較，證明力較弱，是
    依上開證人丙○○之證述內容，已足認定原告所提估價單，係
    經客觀衡估車輛受損情形所為，且損壞部分有修繕必要，被
    告抗辯自不足採。
四、綜上所述，原告依據侵權行為及保險代位之法律關係，請求
    被告給付78,204元及自起訴狀送達翌日即110年5月4日（見
    本院卷第81頁，110年5月3日由被告社區管理員收受）起至
    清償日止，按週年利率5％計算之利息，為有理由，應予准許
    。逾此部分為無理由，應予駁回。
五、本件事證已臻明確，兩造其餘攻擊防禦方法，於本判決結果
    不生影響，爰不一一論述，併此敘明。
六、本件原告勝訴部分，係小額程序為被告敗訴之判決，依民事
    訴訟法第436條之20規定，應依職權宣告假執行，並依同法
    第392條第2項之規定，依職權宣告被告預供擔保，得免為假
    執行。
七、訴訟費用負擔之依據：民事訴訟法第79條。本件訴訟費用額
    ，依後附計算書確定如主文所示金額。
中　　華　　民　　國　　111 　年　　1 　　月　　14　　日
                  臺灣臺北地方法院新店簡易庭
                              法  官　鄧德倩
計   算   書：
項        目             金   額（新臺幣）      備    註
第一審裁判費             1,000元
證人旅費                 1,180元
合        計             2,180元
以上正本係照原本作成。
如不服本判決，應以違背法令為理由，於判決送達後20日內向本
庭提出上訴狀（須按他造當事人之人數附繕本）；如委任律師提
起上訴者，應一併繳納上訴審裁判費。
中　　華　　民　　國　　111 　年　　1 　　月　　14　　日
                              書記官  張嘉崴
附表
-----
折舊時間           金額
第1年折舊值        44,030×0.369×(6/12)=8,124
第1年折舊後價值    44,030-8,124=35,906